臺灣高等法院民事判決　　　　　　　　100年度建上易字第5號
　　上　訴　人　承洋通信工程有限公司
　　法定代理人　陳進財
　　訴訟代理人　王在福
　　　　　　　　林正益
　　被　上訴人　薇多綠雅公寓大廈管理委員會
　　法定代理人　朱國輝
　　訴訟代理人　鄭國瑞
上列當事人間給付工程款事件，上訴人對於中華民國99年11月30
日臺灣板橋地方法院99年度建上字第110號第一審判決提起上訴
，本院於100年6月7日言詞辯論終結，判決如下：
    主  文
上訴駁回。
第二審訴訟費用由上訴人負擔。
    事實及理由
一、被上訴人之法定代理人原為簡瑞明，於本院訴訟程序中變更
    為朱國輝，有管理委員會及區公所函可稽，並據其具狀聲明
    承受訴訟（本院卷第48-50頁），核無不合。
二、上訴人主張：其於民國98年6月16日與被上訴人簽訂「維多
    綠雅社區○○○道管制系統新增工程契約書」（下稱系爭契
    約），為被上訴人施作車道管制系統工程，並由被上訴人向
    其採購感應晶片2000張。該工程業於98年9月14日經被上訴
    人驗收完畢，雖有部分車輛因加裝金屬膜隔熱紙導致無法感
    應進出，乃肇因於被上訴人之工程專案委員張國興要求感應
    天線需同時適用於汽機車，未能採用低頻感應天線所致，且
    僅佔社區進出車輛6%，其已提出多項改善方式，卻遭被上訴
    人拒絕；至柵欄感應距離不及約定之10公尺，係因社區出入
    口為多向車道匯集，需調整感應器接近柵欄6至8米，方能使
    各車道同時共用同一組感應設備所致，均非可歸責於上訴人
    ，爰依系爭契約請求被上訴人給付工程及感應晶片款項，暨
    懲罰性違約金，起訴聲明：被上訴人應給付新台幣（下同）
    77萬元，及自98年9月14日起至清償日止按系爭契約約定工
    程總價款年息千分之ㄧ計算之利息，並自98年9月14日起至
    清償日止，按工程總價款每逾一日給付千分之ㄧ計算之懲罰
    性違約金。經原審駁回其請求，上訴人不服，提起上訴，聲
    明請求廢棄原判決，改判如起訴聲明。
三、被上訴人則以：兩造約定之感應設備為「長距離感應天線（
    45cm、感應接收10米）」，但上訴人提供之設備未通過驗收
    ，致社區門禁未能達到原約定限速20公里內慢速動態管制要
    求，且車輛出口停止線會與柵欄臂距離過近；另上訴人事前
    未告知感應設備受汽車隔熱紙材質之限制，無法穿透金屬膜
    隔熱紙，以臺灣炎熱之氣候狀況，汽車隔熱紙幾乎為所有汽
    車必要配備，上訴人提供之感應設備自應以穿透金屬膜隔熱
    紙方符合「正常使用」，經其催告上訴人改善上述瑕疵，上
    訴人無法提出合理方案，其乃依法解除系爭契約，並催請上
    訴人取回原裝設之設備，而感應晶片亦屬系爭契約約定工程
    項目之一部分，上訴人遲不取回，其自無保管義務，上訴人
    依系爭合約法律關係請求給付工程款及違約金，自屬無據等
    語答辯，聲明：上訴駁回。
四、不爭執事項：
  (一)上訴人於98年6月16日與被上訴人簽訂系爭契約，由上訴人
    為被上訴人施作車道管制系統工程。上訴人自98年6月29日
    起施工、98年7月14日竣工，並經被上訴人於98年9月14日進
    行驗收，有契約書、驗收紀錄表可稽（見原審卷第7-10、14
    -21頁）。
  (二)被上訴人於99年1月20日以三峽大埔郵局第8號存證信函催告
    上訴人承包之本件工程經驗收發現有嚴重瑕疵，限於99年1
    月31日前將工程瑕疵部分補正，如屆期仍未補正，即依系爭
    契約第11條第2款規定解除合約，不再另通知。合約解除後
    限上訴人於99年2月10日前依同一規定將裝設於被上訴人社
    區之機具設備或其他物品拆除取回及恢復原狀等情，有存證
    信函在卷為證（見原審卷第46-47頁）。
五、上訴人主張其為被上訴人施作車道管制系統工程完工，被上
    訴人尚未給付工程款，為被上訴人不爭執，惟辯稱：該系統
    於驗收時發現金屬膜隔熱紙無法感應等多項瑕疵，經限期催
    告上訴人補正，上訴人未能補正，已解除契約等語，是本件
    爭點厥為：被上訴人解除系爭契約是否有據？經查：
  (一)上訴人主張本件工程業經被上訴人驗收完畢，被上訴人固不
    爭執硬體部分完成驗收，惟辯稱管制系統出現貼有隔熱紙之
    汽車感應不良等瑕疵，提出驗收紀錄表、報價單為證（見原
    審卷第14 -21、45頁）。上訴人雖謂市售隔熱紙款式甚多，
    會影響天線接收距離，其天線係以未貼隔熱紙之車輛作測試
    ，然觀諸臺灣夏日炎熱之氣候狀況，於汽車玻璃黏貼隔熱紙
    已為大多數汽車之配備，上訴人主張以未貼隔熱紙之車輛作
    測試，顯不合理。上訴人另稱曾將隔熱紙問題告知被上訴人
    之工程專案委員張國興，因張國興要求感應天線需同時適用
    於機車，故要用本案施作的感應天線，未能採用不受隔熱紙
    影響之低頻感應天線云云，然為被上訴人否認，證人張國興
    證稱：上訴人並未告知隔熱紙會影響感應，是其主動詢問上
    訴人業務經理王在福有關隔熱紙是否影響感應，王在福在管
    委會上表示沒有問題，簽約前並不知有隔熱紙問題，王在福
    雖曾建議將汽機車分道控制，因為社區大門很小，如果分道
    ，會造成消防車進出不便。事後測試，原因不在機車，而在
    隔熱紙等語（見本院卷第44、45頁），尚難證明上訴人確曾
    告知同時適用汽機車之感應天線會因隔熱紙緣故而感應不良
    。而據上訴人自陳增加隔熱紙的感應，整體工程會增加4、5
    0萬元，且機車無法使用云云（見本院卷第24頁），顯見感
    應天線是否受隔熱紙影響之成本相差甚鉅，上訴人身為專業
    廠商，未於訂約時說明隔熱紙問題，豈能嗣後諉責。縱依上
    訴人所述，無法感應之車輛為少數，僅佔社區進出車輛6%，
    然其未能證明上開數據為一般合理之瑕疵範圍，自難認所提
    供之設備已符合被上訴人之正常使用或無瑕疵。
  (二)上訴人復主張已提出三項改善方式，包含：1.請專業貼隔熱
    紙廠家替貼有金屬隔熱紙車輛割隔熱紙（卡片大小），費用
    由上訴人吸收；2.將卡片貼於車外；3.增加一組設備，所增
    加之費用部分由上訴人吸收，貼有隔熱紙車輛卡片差價由上
    訴人吸收，有上訴人98年10月22日函在卷（見原審卷第22-2
    6頁），然被上訴人就上述三種改善方式則表示：無法要求
    住戶切割車輛之隔熱紙；將卡片貼於車外容易遭竊，上訴人
    卻不願無償補發；另增加設備部分上訴人僅願分擔部分費用
    ，被上訴人須再支付8萬元等語，即上訴人提出之修補方案
    均非其自力改善設備之瑕疵，而須被上訴人之住戶配合為之
    ，然此非被上訴人依約應負之義務，如其拒絕，亦無違約。
  (三)次查系爭契約第11條第2款約定：如甲方（即被上訴人）於
    10日內無法驗收得告知乙方（上訴人）展延（10日），唯以
    一次為限，如無法驗收為乙方機具設備不符甲方正常使用或
    設備瑕疵無法改善，乙方應退回甲方已支付之任何款項，並
    自行撤回所加裝之任何械具，本合約視同無效。本件被上訴
    人於99年1月20日以三峽大埔郵局第8號存證信函催告上訴人
    承包之門禁系統有嚴重瑕疵，限於99年1月31日前補正，如
    屆期仍未補正，即依系爭契約第11條第2款約定解除合約，
    不另行通知，並限於99年2月10日前將機具設備等拆除取回
    及恢復原狀等情，有存證信函在卷（見原審卷第46-47頁）
    ，上訴人自承已收受該函，則其未能於期限內提出自行補正
    方案，被上訴人主張解除系爭契約，自屬合法。上訴人固稱
    ：被上訴人於98年8月份臨時會議決議若門禁晶片卡感應不
    甚理想，除感應片設備退貨外，保留堪用設備（柵欄機、感
    應線圈、車道警示紅綠燈號），且該設備仍由被上訴人使用
    中，卻於10月份之會議決議片面中止契約，有違誠信云云，
    然依系爭契約上開約定，上訴人既未能改善感應瑕疵而遭解
    約，本即應自行撤回加裝任何機具，被上訴人自無留下其餘
    設備之必要，且被上訴人復否認使用其餘設備，並稱：如果
    接收其餘部分，將來無法再找其他廠商承接，故其餘部分對
    其無用，是因上訴人提供之紅綠燈控制箱漏水，燈才一直亮
    等情，是被上訴人最終決定依約請上訴人取回機具設備等，
    並無違背誠信，而上訴人復無法舉證證明被上訴人有繼續使
    用其餘設備情形，自難強要被上訴人接受其餘設備。
  (四)至上訴人主張被上訴人另向其採購2000片感應晶片未付款云
    云，被上訴人則辯稱：系爭契約既經解除，被上訴人無須付
    款等語。查系爭契約第5條載明工程總價包含硬體軟體施工
    312,950元及長距離感應晶片卡總價230元×2000片＝460,00
    0元，合計772,950元，即晶片卡價款含在工程款內，再依第
    6條約定：工程完工後，由被上訴人先行採購2000片晶片卡
    ，供住戶進行測試2個月，測試期間被上訴人先行支付卡片
    款五成計23萬元，如有缺失，上訴人提出改善方案，如無缺
    失，被上訴人於測試期間後10日內支付卡片尾款23萬元，再
    支付設備工程款項7成。另於驗收後保固期限截止日前，支
    付尾款3成等語，可知感應晶片卡係為配合上訴人施作之控
    制系統使用，被上訴人自無可能要求拆除控制系統，單獨購
    買晶片卡，是其主張連同晶片卡在內一併解除契約，應為可
    採，上訴人不得請求其給付晶片卡價款。
六、綜上所述，系爭契約業經被上訴人合法解除，上訴人請求被
    上訴人給付工程款77萬元，及自98年9月14日起至清償日止
    按系爭契約約定工程總價款年息千分之ㄧ計算之利息，另按
    工程總價款每逾一日給付千分之ㄧ計算之懲罰性違約金，為
    無理由。原審為上訴人敗訴判決，核無不合。上訴意旨指摘
    原判決不當，求予廢棄改判，為無理由，應予駁回。
七、本件法律關係已經明確，兩造其餘主張及舉證，無礙本院判
    斷，爰不再一一論述，附此敘明。
八、據上論結，本件上訴為無理由。依民事訴訟法第449條第1項
    、第78條，判決如主文。
中    華    民    國    100    年    6    月    21    日
                  民事第九庭
                      審判長法  官  黃熙嫣
                            法  官  曾部倫
                            法  官  陳玉完
正本係照原本作成。
不得上訴。
中    華    民    國    100    年    6    月    23    日
                             書記官  鎖瑞嶺